【裁判字號】    99,上訴,1765
【裁判日期】    990819
【裁判案由】    毒品危害防制條例等
【裁判全文】
臺灣高等法院刑事判決                99年度上訴字第1765號
上  訴  人  臺灣桃園地方法院檢察署檢察官
上  訴  人
即  被  告  丙○○
選任辯護人  賴玉山律師
            洪瑞悅律師
上列上訴人因毒品危害防制條例等案件，不服臺灣桃園地方法院
98年度重訴字第80號，中華民國99年3月23日第一審判決（起訴
案號：臺灣桃園地方法院檢察署98年度偵字第27932號），提起
上訴，本院判決如下：
    主  文
原判決撤銷。
丙○○共同運輸第一級毒品，處有期徒刑拾貳年，扣案之第一級
毒品海洛因（淨重貳佰貳拾陸點伍伍公克，純度百分之柒拾捌點
貳伍，純質淨重壹佰柒拾柒點貳捌公克）及未扣案之第一級毒品
海洛因捌顆（重量不詳）均沒收銷燬之。扣案之包裝上開毒品海
洛因之保險套肆個、SONY ERICSSON廠牌行動電話壹支均沒收，
未扣案之包裝上開毒品海洛因之保險套捌個與甲○○、蕭湘玲、
林桂香、綽號「黑狗」、「阿弟」、「小武」者連帶沒收，如全
部或一部不能沒收時，追徵其價額或以渠等財產連帶抵償之。未
扣案因運輸第一級毒品犯罪所得新臺幣伍萬壹仟元與甲○○、蕭
湘玲、林桂香、綽號「黑狗」、「阿弟」、「小武」者連帶沒收
，如全部或一部不能沒收時，以渠等財產連帶抵償之。
    事  實
一、丙○○（綽號麥可）明知海洛因係毒品危害防制條例第2條
    第2項第1款所規定之第一級毒品，非經許可，不得任意持有
    、運輸，亦屬行政院依懲治走私條例第2條第3項授權公告之
    「管制物品項目及其數額」所列甲項第4款之管制進出口物
    品，不得私運進口。竟與臺灣地區某真實姓名年籍不詳綽號
    「黑狗」之成年男子、甲○○（經本院以98年度上訴字第40
    50號判決判處有期徒刑12年）、蕭湘玲、林桂香（上2人涉
    案部分，業經檢察官移送併案至臺灣桃園地方法院98年度審
    重訴字第6號案審理中）及柬普寨地區某真實姓名年籍不詳
    綽號「阿弟」之臺灣籍成年男子、綽號「小武」之大陸籍成
    年男子，共同基於運輸第一級毒品海洛因及私運管制物品進
    口之犯意聯絡，於98年過年後某日，由「黑狗」多次撥打丙
    ○○所持用之門號0000000000號行動電話與丙○○聯繫，而
    以尋得每名運毒人新臺幣（下同）5,000元至1萬元之代價，
    要求丙○○尋找運輸海洛因毒品之人，並允諾將給付每名運
    毒人10萬元之報酬，另約定由丙○○負責運毒人返臺後之接
    應事宜。丙○○應允後，知悉甲○○經濟狀況不佳，即趁此
    機會，於98年3月間某日，在臺北縣板橋市○○路某「85 度
    C」咖啡店內，向甲○○告知其分租室友林桂香曾以每次10
    萬元之報酬，先後2次至外國將當地毒梟交付之毒品運輸進
    入國內一事，再進一步詢問甲○○是否願意以前開代價，邀
    其同居人蕭湘玲共同與林桂香前往柬普寨擔任實行運輸第一
    級毒品海洛因及私運管制物品進口之工作，經甲○○返回其
    與蕭湘玲、林桂香共同居住之臺北市○○路618巷19號2樓，
    並將上情告知蕭湘玲、林桂香，3人商討結果均表同意運輸
    毒品後，甲○○即將3人均同意運毒一事告知丙○○。丙○
    ○遂於98年5月間某日，將其已尋得甲○○、蕭湘玲、林桂
    香3人運輸海洛因毒品一事告知「黑狗」，並依「黑狗」之
    指示前往甲○○、蕭湘玲、林桂香共同居住之臺北市○○路
    618巷19號2樓處所，向甲○○、林桂香拿取護照，並向尚未
    申辦護照之蕭湘玲拿取身分證、健保卡等資料，嗣將上開資
    料交付「黑狗」，由「黑狗」替蕭湘玲辦理護照，並持上開
    3人之護照辦理機票訂位等事宜，相關準備程序備妥後，丙
    ○○於98年5月30日凌晨至甲○○位於台北市○○路610巷19
    號2樓租屋處，將「黑狗」提供與甲○○、蕭湘玲、林桂香
    前往柬普寨之機票及支付之運毒酬勞每人1萬7,000元交付上
    開3人，並約定餘款8萬3,000元於事成後支付。甲○○、蕭
    湘玲、林桂香即與丙○○共同基於自柬埔寨金邊地區私運管
    制物品進入我國境內及運輸第一級毒品海洛因之犯意聯絡，
    於當日自桃園國際機場共同搭乘中華航空股份有限公司編號
    CI-861號班機前往柬埔寨金邊市，抵達該市後，隨即由與其
    等有共同犯意聯絡之不詳姓名年籍綽號「阿弟」之台灣籍成
    年男子、綽號「小武」之中國籍成年男子（以下簡稱「阿弟
    」、「小武」）前往接機，帶同3人投宿該市「紐約大酒店
    」，並支付3人住宿費用，指示由甲○○與蕭湘玲同住一房
    ，林桂香則另住一房，「阿弟」、「小武」於98年6月2日晚
    間，攜帶以保險套包裝好之海洛因至甲○○及蕭湘玲登記住
    宿之飯店房間內，教導甲○○、蕭湘玲、林桂香如何塞入肛
    門夾帶入關，惟因前開海洛因丸體積過大無法順利完成而暫
    時作罷。於98年6月6日凌晨，「阿弟」、「小武」再次攜帶
    以保險套包裝好體積較小之海洛因球至上開甲○○登記住宿
    之房間內交付甲○○3人，向在場之甲○○、蕭湘玲、林桂
    香教導以將保險套包裝好之海洛因丸塗抹凡士林潤滑後塞入
    肛門之方式夾帶海洛因，並指示蕭湘玲以前開方式將4顆海
    洛因球塞入甲○○肛門內藏放，甲○○將4顆海洛因球塞入
    蕭湘玲肛門內藏放，蕭湘玲將4顆海洛因球塞入林桂香肛門
    內藏放，即於同日一同自柬埔寨搭乘長榮航空公司BR-266號
    班機返台，於同日下午5時30分許入境臺灣桃園國際機場，
    而共同將第一級毒品海洛因運輸、私運進口我國境內得逞。
    嗣蕭湘玲與林桂香順利通關，並趁隙脫逃，惟甲○○通關時
    因行跡可疑，為內政部警政署航空警察局會同財政部臺北關
    稅局人員攔檢盤查發現甲○○肛門疑似夾帶海洛因，向臺灣
     桃園地方法院檢察署檢察官聲請核發鑑定許可書後，將甲○
    ○帶往桃園敏盛醫院實施身體檢查，經以Ｘ光檢驗結果，發
    現甲○○直腸有異物置入，經施以灌腸後，於同日晚間10時
    50分許，自甲○○體內排出並扣得以保險套包裝之海洛因4
    柱（每柱均以1個保險套包裝，合計淨重226.55公克，空包
    裝總重13.08公克，純度78.25%，純質淨重177.28公克)，而
    蕭湘玲、林桂香通關後，丙○○即依原先與「黑狗」議定之
    方式，駕駛車輛前往重慶北路某處搭載蕭湘玲、林桂香2人
    前往北投地區某澡堂，由蕭湘玲、林桂香取出渠等所夾藏之
    第一級毒品海洛因各4顆並交付與丙○○，丙○○嗣依「黑
    狗」之指示，將該海洛因放置於某地公廟之垃圾桶旁後，旋
    即獨自駕車離去，蕭湘玲、林桂香2人則自行離開現場。嗣
    經甲○○於警詢中供承上情，而循線查獲。
二、案經內政部警政署航空警察局移送臺灣桃園地方法院檢察署
    檢察官偵查起訴。
    理  由
壹、程序部分
一、按被告以外之人於審判外之言詞或書面陳述，除法律有規定
    者外，不得作為證據；按被告以外之人於審判外之言詞或書
    面陳述，除法律有規定者外，不得作為證據；被告以外之人
    於偵查中向檢察官所為之陳述，除顯有不可信之情況者外，
    得為證據；被告以外之人於審判外之陳述，雖不符刑事訴訟
    法第159條之1至第159條之4之規定，而經當事人於審判程序
    同意作為證據，法院審酌該言詞陳述或書面陳述作成時之情
    況，認為適當者，亦得為證據。當事人、代理人或辯護人於
    法院調查證據時，知有第159條第1項不得為證據之情形，而
    未於言詞辯論終結前聲明異議者，視為有前項之同意。刑事
    訴訟法第159條第1項、第159條之1第2項、第159條之5分別
    定有明文。經查：
(一)本件證人甲○○於檢察官訊問時經具結後所為之證述，其性
    質雖屬傳聞證據，惟本院審酌證人甲○○自稱係經由被告丙
    ○○介紹而從事運輸第一級毒品海洛因行為之人，依其陳述
    乃親身經歷本案事實欄一所示犯行發生經過，其證詞對認定
    犯罪事實之存否有其必要性，且證人甲○○於檢察官偵查中
    ，經檢察官諭知證人有具結之義務及偽證之處罰並命朗讀結
    文具結擔保其證言之真實性後，以證人身分，於檢察官面前
    完整、連續陳述其親身經歷，且查無違法取證之瑕疵存在，
    應無顯不可信之情形，依刑事訴訟法第159條之1第2項之規
    定，自得為證據。
(二)至證人甲○○於警詢中所為證述，雖亦屬傳聞證據，惟該警
    詢過程查無違法取證之瑕疵存在，證人甲○○於警詢中之證
    述係出於其自由意志。又被告丙○○及其選任辯護人對上開
    證人於警詢時所為之證述，在本院準備程序中經提示並告以
    要旨，對證據能力一節均表示無意見，且均未於本案言詞辯
    論終結前聲明異議，本院審酌證人甲○○之證詞，對認定犯
    罪事實之存否有其必要性，依刑事訴訟法第159條之5之規定
    ，因認得為證據。
二、本件認定事實所引用之甲○○、林桂香、蕭湘玲入出境資料
    、臺灣桃園國際機場錄影畫面擷取照片、甲○○98年6月6日
    涉嫌毒品危害防制條例蒐證照片、丙○○所有之門號000000
    0000號行動電話通聯紀錄及申辦人資料、甲○○持用之門號
    0000000000號行動電話通聯紀錄、公共電話查詢單、法務部
    調查局濫用藥物實驗室98年7月16日調科壹字第09823019730
    號鑑定書及事實欄所載扣案物品等證據，檢察官、被告及其
    選任辯護人並未主張排除前開書證、物證之證據能力，且迄
    於本院言詞辯論終結前均未表示異議，本院審酌前開書證、
    物證並無證據證明係公務員違背法定程序所取得，文書證據
    部分亦無刑事訴訟法第159條之4之顯有不可信之情況與不得
    作為證據之情形，且均與本案具關連性，是本件認定事實所
    引用之上開書證、物證等證據，均認有證據能力。
貳、實體部分
一、上揭事實，業據被告丙○○於98年12月23日檢察官訊問時及
    本院審理中坦承不諱，僅辯稱：伊真的從頭到尾不知道這是
    這麼重的罪，伊真的不懂所以被陷害云云，上揭事實，亦據
    證人甲○○於警詢、檢察官訊問及本院審理時到庭結證明確
    （見本院99年7月22日審判筆錄）證述情節相符。又證人甲
    ○○為警查獲後，經警帶往桃園敏盛醫院，由甲○○自體內
    排出之塊狀檢品4柱，經送法務部調查局鑑定結果，確均含
    有第一級毒品海洛因成分（合計淨重226.55公克，純度78.
    25%，純質淨重177.28公克），有法務部調查局濫用藥物實
    驗室98年7月16日調科壹字第09823019730號鑑定書1紙在卷
    可憑，並有前開第一級毒品海洛因扣案足證，是證人甲○○
    所運輸入臺之物確為第一級毒品海洛因無疑。此外，並有甲
    ○○、林桂香、蕭湘玲入出境資料、臺灣桃園國際機場錄影
    畫面擷取照片、甲○○98年6月6日涉嫌毒品危害防制條例蒐
    證照片、丙○○所有之門號0000000000號行動電話通聯紀錄
    及申辦人資料、甲○○持用之門號0000000000號行動電話通
    聯紀錄、公共電話查詢單等件在卷可稽，復有被告丙○○用
    以與「黑狗」、甲○○聯絡運輸毒品事宜所用之SONY ERICS
    ON廠牌行動電話1支（原配用門號0000000000號）扣案足憑
    ，足認被告丙○○前揭任意性自白與事實相符，應堪採信。
    另查：
(一)被告丙○○於原審審理中固一度辯稱其並未負責本次甲○○
    、蕭湘玲、林桂香運輸第一級毒品海洛因入臺後之接應事宜
    ，並辯稱：98年6月6日我在舊家拜拜，我出家門之後，就有
    一位年輕人告訴我甲○○他們出事了，說「黑狗」叫我在重
    慶北路下面等蕭湘玲、林桂香，我開車到高速公路那邊停下
    來，蕭湘玲、林桂香就來找我。「黑狗」本來只告訴我要找
    人、收件、送件，但沒告訴我要去接貨，原本要接貨的人不
    是我，因為甲○○他們回來，「黑狗」那裡就會有人去接了
    。我聽他們說，「黑狗」那邊從頭到尾都有跟著他們出國、
    跟著他們回來。「黑狗」是後來才叫我去接，我是騎虎難下
    ，沒辦法跟「黑狗」說我不要去云云。惟查，證人甲○○到
    庭證稱：被告於甲○○出國前曾告知等伊入境後，要將手機
    開機，他會與伊聯繫。這次回國的東西，就是要交給被告等
    語明確（見上揭審判筆錄），且被告丙○○上開所辯，倘「
    黑狗」確曾派人隨同甲○○、蕭湘玲、林桂香等人前往柬埔
    寨，並與甲○○、蕭湘玲、林桂香一同返臺，且「黑狗」甚
    且派員於甲○○等人返國後前往機場接應，則縱甲○○於通
    關之際即為警查獲逮捕，惟「黑狗」所指派之全程押貨人員
    、機場接貨人員既均未同時為警查獲，則大可由該等人員直
    接帶同蕭湘玲、林桂香2人前往「黑狗」指定之地點將海洛
    因取出即可，實無再由「黑狗」另派他人前往丙○○住處與
    丙○○聯繫，嗣再要求丙○○駕車前往接應蕭湘玲、林桂香
    之必要。是被告丙○○所稱本件「黑狗」原係自行安排押貨
    人員、接貨人員處理甲○○等人運毒返臺後之取貨事宜云云
    ，顯悖常情，殊無足採。再查，運輸第一級毒品係法定刑為
    死刑、無期徒刑之重罪，且為警方嚴加查緝之犯行，為避免
    甲○○、蕭湘玲、林桂香運輸第一級毒品海洛因抵臺後，因
    前往指定取貨地點之時間過久、過程延宕，而徒增犯行曝光
    之可能，「黑狗」於安排接應人員之際，自當採取使甲○○
    、蕭湘玲、林桂香得於通關後儘速離開機場並前往指定地點
    之方式，以降低為警查獲之風險。然查，被告丙○○有位於
    臺北市及臺北縣板橋市之2處住居所，業據被告丙○○於原
    審供述明確，且丙○○既未將其於98年6月6日之行蹤向「黑
    狗」鉅細靡遺、逐一報告，則「黑狗」顯然無從掌握被告丙
    ○○當日行程及去處，是「黑狗」豈有於運毒人員返臺之日
    ，始將接應運毒人員之工作臨時交託予當日行蹤不明之被告
    丙○○，並為順利聯繫丙○○本人，而另派員前往丙○○住
    處尋找丙○○，使「黑狗」本身恐需承擔一旦無法恰巧於上
    開任一住處尋得丙○○本人時，甲○○、蕭湘玲、林桂香將
    無人接應，致為警緝獲之風險因而大增之情形，且若被告丙
    ○○未曾負責運毒人員抵臺後之接應事宜，則無需於甲○○
    出發前往柬埔寨之前，即向證人甲○○表示於入境臺灣後需
    打開手機，以便丙○○與之聯繫之必要，被告丙○○亦於原
    審供稱：他們這趟出去的任務，就是要回來把東西交給伊等
    語明確，益徵本件甲○○、蕭湘玲、林桂香自柬埔寨運輸第
    一級毒品海洛因入臺後，即應將海洛因交付與接應人員即被
    告丙○○。是被告丙○○顯係於甲○○、蕭湘玲、林桂香出
    發前往柬埔寨之前，即與「黑狗」約定上開3人返臺後由丙
    ○○聯繫接應之事實，洵堪認定。被告丙○○辯稱其係於甲
    ○○等人運輸毒品入境臺灣當日，始臨時接獲「黑狗」之通
    知前往接應蕭湘玲、林桂香並取出海洛因云云，顯係虛飾避
    就之詞，無足採信。
(二)蕭湘玲、林桂香二人與甲○○同時運輸第一級毒品海洛因入
    境：
  1.經查，蕭湘玲、林桂香本次自柬埔寨搭機返臺後雖順利入境
    ，而未為警當場查獲渠等夾藏第一級毒品海洛因入臺，然查
    ，證人甲○○於警詢中證稱：（問：是否跟團前往柬埔寨？
    行程如何？到達柬埔寨後有無同住同一飯店？飯店名稱為何
    ？）本來說要跟團，之後變成自己搭機前去，那邊有人在機
    場接應，對方安排我們住在金邊市紐約大飯店，我與蕭湘玲
    同住一間，林桂香獨自一間。」、「（問：你們所攜帶回來
    之毒品海洛因是由何人、於何地交給你們3人？）98年6月6
    日凌晨由1名綽號『阿弟』臺灣男子、一名綽號『小武』大
    陸男子帶了18顆毒品海洛因到飯店房間要我們3人夾藏體內
    帶回臺灣。（問：你們於何時、在何處，將毒品夾藏在肛門
    ？如何將毒品夾藏在肛門？彼此有無互相協助？如何協助處
    理毒品？）6月5日我們依照對方指示未進食，98年6月6日凌
    晨在飯店門口，『阿弟』指導我們3人如何灌腸，並用凡士
    林塗抹海洛因球塞入肛門直腸，之後蕭湘玲先幫我塞，『阿
    弟』在一邊看並指導，邊塞邊休息，我塞好之後幫蕭湘玲塞
    ，蕭湘玲最後再幫林桂香塞，本來每人要塞6顆，各塞4顆之
    後疼痛不止，剩下6顆塞不下，由『阿弟』他們拿走了。等
    語明確，依上述證人甲○○與蕭湘玲、林桂香3人均同意前
    往柬埔寨運輸第一級毒品海洛因返臺，並在柬埔寨金邊市之
    「紐約大飯店」內，同時、同地，以相同手法，各將「阿弟
    」及「小武」備妥之柱狀物品4顆塞入肛門內，夾藏運返臺
    灣，其中甲○○於上述時間、地點塞入肛門之柱狀物品4顆
    ，經鑑驗結果確為第一級毒品海洛因之事實，則「黑狗」、
    「阿弟」、「小武」等人自無分別給付予甲○○、蕭湘玲、
    林桂香各1萬7,000元報酬、往返機票、招待住宿，使甲○○
    、蕭湘玲、林桂香一同前往柬埔寨居住數日，並以相同手法
    令上開3人分別以肛門夾藏相類之柱狀物品入臺後，而僅有
    甲○○所夾帶者為第一級毒品海洛因，應認蕭湘玲、林桂香
    於柬埔寨金邊市「紐約大飯店」時塞入肛門內夾藏之4顆柱
    狀物體，亦同為第一級毒品海洛因。
  2.另查，被告丙○○於原審供稱：（審判長問：98年6月6日他
    們入境時，你說『黑狗』跟你說甲○○出事了，蕭湘玲、林
    桂香到澡堂把毒品拿出來，你是如何找到蕭湘玲、林桂香？
    ）『黑狗』叫我在重慶北路高速公路下面等蕭湘玲、林桂香
    ，我在高速公路那邊停下來，他們就來找我。（審判長問：
    你帶他們去何處？）去北投洗澡的地方。（審判長問：有無
    看到他們把毒品拿出來？）沒有看到，就只有看到1包東西
    用塑膠袋裝著。（審判長問：那包東西長什麼樣子？）就是
    一個去洗澡時都會給的裝毛巾等物品的塑膠袋。（審判長問
    ：有無打開來看？）沒有，『黑狗』說不能動，叫我整包拿
    著，丟在土地廟旁邊一個垃圾桶旁。」、「（審判長問：你
    之前說在重慶北路交流道那邊接到蕭湘玲、林桂香之後，就
    帶她們到北投洗澡的地方，就是澡堂，你如何知道要到北投
    的哪一個澡堂？）沒有固定澡堂，他跟我講，我就帶到北投
    ，我在那邊等她們拿東西出來給我。（審判長問：北投哪裡
    ？在哪邊等？）沒有說那裡，就是在附近等，就是在這幾家
    就可以了。（審判長問：隨便一家都可以？）對。（審判長
    問：隨便一家他都找得到你？）對，他這一次就沒有碰到我
    ，我只負責把塑膠袋放在市場旁邊那邊有一個大垃圾桶旁邊
    ，他有交代我這樣說『你放那邊就好了，你就可以離開了。
    』」、「（審判長問：從蕭湘玲、林桂香身上取下的東西各
    有幾顆，你是否知道？）我真的不知道，她們就是裝在袋子
    裡面，我負責丟在垃圾桶旁邊我就走了，她們是先走，她們
    拿出來就是我們換洗用具，入境他們都是用那種袋子裝一袋
    ，毛巾什麼東西，我就拿著，拿去放那邊我也就離開了，裡
    面到底是什麼東西我真的搞不清楚，裡面到底是什麼形狀我
    真的不曉得，我沒有看過等語甚詳。是以，98年6月6日蕭湘
    玲、林桂香自柬埔寨搭機返國後，被告丙○○確曾前往重慶
    北路某處搭載甫入境臺灣之蕭湘玲、林桂香前往北投某澡堂
    取出2人自柬埔寨夾藏返臺之第一級毒品海洛因，而蕭湘玲
    、林桂香亦均取出渠等夾藏之海洛因各4顆並交付與丙○○
    ，是蕭湘玲、林桂香確已運輸第一級毒品海洛因進入我國國
    境得逞，亦可認定。
  3.綜上，本件尚難以蕭湘玲、林桂香2人於通關後趁隙脫逃，
    未能扣得渠等所運輸之第一級毒品海洛因，而為被告丙○○
    有利之認定。
(三)綜上所述，本件事證明確，被告丙○○犯行洵堪認定，應予
    依法論罪科刑。
二、查被告丙○○行為後，毒品危害防制條例部分條文業於98年
    5月20日修正公布，修正前毒品危害防制條例第4條第1項規
    定：「製造、運輸、販賣第一級毒品者，處死刑或無期徒刑
    ；處無期徒刑者，得併科新臺幣一千萬元以下罰金。」，修
    正後毒品危害防制條例第4條第1項則規定：「製造、運輸、
    販賣第一級毒品者，處死刑或無期徒刑；處無期徒刑者，得
    併科新臺幣二千萬元以下罰金。」，而將運輸第一級毒品之
    罰金刑上限，自新台幣1,000萬元提高至新台幣2,000萬元。
    惟修正後毒品危害防制條例第17條第2項增訂：「犯第4條至
    第8條之罪於偵查及審判中均自白者，減輕其刑。」是就修
    正前後之規定綜合比較，仍以修正後之規定有利於被告丙○
    ○，是依刑法第2條第1項但書之規定，自應整體適用有利於
    被告之修正後毒品危害防制條例規定處斷。
三、按海洛因屬於毒品危害防制條例第2條第2項第1款所列之第
    一級毒品；且經行政院依懲治走私條例授權訂定「管制物品
    項目及其數額」公告為甲類第4款之管制進出口物品，不限
    其數額，均不得運輸及私運。被告丙○○未經許可，擅自將
    行政院公告管制之第一級毒品海洛因自國外私運進入我國國
    境，係犯修正後毒品危害防制條例第4條第1項之運輸第一級
    毒品罪及懲治走私條例第2條第1項之私運管制物品進口罪。
    被告丙○○與共同正犯因運輸而持有第一級毒品海洛因之低
    度行為，為運輸第一級毒品海洛因之高度行為所吸收，不另
    論罪。被告丙○○以一運輸行為，同時觸犯修正後毒品危害
    防制條例第4條第1項之運輸第一級毒品罪及懲治走私條例第
    2條第1項之私運管制物品進口罪，係以一行為觸犯數罪名，
    為想像競合犯，應依刑法第55條之規定，從一重之運輸第一
    級毒品罪處斷。又被告丙○○與綽號「黑狗」、「阿弟」、
    「小武」之成年男子及甲○○、蕭湘玲、林桂香等人間，就
    上開犯行均有犯意聯絡及行為分擔，為共同正犯。又被告丙
    ○○就其所犯運輸第一級毒品罪，於偵查中及審判中均自白
    ，應依修正後毒品危害防制條例第17條第2項規定，減輕其
    刑。
四、原審予以論罪科刑，固非無見。惟查：(一)共同正犯犯罪所
    得之財物為現金時，因共同正犯應就全部犯罪結果負其責任
    ，而合併計算犯罪所得，且於全部或一部不能沒收時以其財
    產抵償之，但為避免執行時發生重複沒收、抵償之情形，故
    各共同正犯之間係採「連帶沒收主義」，於裁判時應諭知被
    告共同犯罪所得之財物應與其他共同正犯「連帶沒收之」，
    原判決事實及理由欄均認定甲○○、蕭湘玲、林桂香均為本
    件犯行之共同正犯，惟主文疏未諭知被告應與其等未扣案之
    犯罪所得連帶沒收，尚有未洽。(二)原判決事實認定蕭湘玲
    、林桂香共同運輸之第一級毒品各4顆入境得逞，雖該等毒
    品未據扣案，惟無證據證明業已滅失，亦應諭知沒收銷燬，
    其等包裝上開毒品之保險套8個亦應連帶沒收，如全部或一
    部不能沒收時，追徵其價額或以渠等財產連帶抵償之。(三)
    本件共同被告甲○○經本院以98年度上訴字第4050號判決判
    處有期徒刑拾貳年，惟被告同為共同正犯，其犯行除唆使甲
    ○○等人產生運輸毒品之犯意，交付出國相關之證件、報酬
    外，並負責接應運輸來台之毒品而依指示交付綽號「黑狗」
    者，惟原審對被告量刑僅玖年陸月，顯失平衡，亦有未合。
    被告上訴意旨，指稱原判決量刑太重，為無理由，公訴人上
    訴認原審判決量刑與共同正犯甲○○相比顯然過輕而不符合
    比例原則，為有理由，且原判決既有上開可議之處，要屬無
    可維持，自應由本院將原判決撤銷改判。爰審酌被告丙○○
    無視政府反毒決心，干犯法紀，將上開毒品海洛因私運進入
    臺灣，其中由甲○○運輸之第一級毒品海洛因雖於通關之際
    為警查獲，惟由蕭湘玲、林桂香運輸之海洛因業已順利通關
    ，甚且已由被告丙○○依「黑狗」之指示帶同蕭湘玲、林桂
    香前往指定地點將海洛因取出放置，而未為警察機關及時查
    獲，該海洛因毒品顯有流入市面而加速毒品氾濫之虞，對我
    國社會安寧秩序及國人身體健康潛藏鉅大危害，所為非是，
    惟念被告並無任何違反毒品危害防制條例案件之刑事犯罪前
    科，對運輸毒品所涉重典之認識難謂深切，而本次被告丙○
    ○與證人甲○○共同運輸之第一級毒品海洛因純質淨重為17
    7.28公克，而蕭湘玲、林桂香運輸入臺之海洛因雖未扣案，
    無從查悉其正確重量，惟蕭湘玲、林桂香所夾藏入臺之海洛
    因來源既與甲○○相同，且蕭湘玲、林桂香所夾藏之海洛因
    球數量亦與甲○○一致，是堪信蕭湘玲、林桂香分別運輸入
    境之海洛因重量，應與甲○○所運輸入境者相差無幾，是堪
    認本次被告丙○○運輸入臺之海洛因重量，與運輸毒品數量
    達數公斤以上之嚴重危害社會治安情形仍有不同，兼以被告
    係因「黑狗」多次利誘、遊說，始為本件犯行，其惡性尚與
    大量走私進口或長期販賣毒品所謂「大盤」或「中盤」之毒
    梟有間，倘不論所犯情節輕重，而一律論處本罪之法定本刑
    死刑或無期徒刑，自屬猶嫌過重，本院參酌上情及其素行、
    犯罪動機、目的、手段及造成社會整體侵害程度，認被告所
    為之犯罪情節等各項情狀，若以其所犯與本件最輕法定刑期
    無期徒刑相較，客觀上以一般國民生活經驗法則為之檢驗，
    尚足以引起一般人之同情，本院認被告所犯本罪確尚存有足
    資憫恕之處，即令其處以法定最低刑度，猶嫌過重，爰依刑
    法第59條之規定減輕其刑，並遞減之。另並審酌被告犯罪動
    機、目的、手段、情節、素行及其對社會整體防衛機制之破
    壞，公訴人求處有期徒刑18年猶屬過重等一切情狀，量處如
    主文所示之刑。
五、沒收部分
(一)按「查獲之第一、二級毒品及專供製造或施用第一、二級毒
    品之器具，不問屬於犯人與否，均沒收銷燬之。」毒品危害
    防制條例第18條第1項前段定有明文。扣案之第一級毒品海
    洛因（合計淨重226.55公克，純度78.25%，純質淨重177.28
    公克），係毒品危害防制條例第2條第2項第1款所列之第一
    級毒品，不問屬於何人所有，均應依毒品危害防制條例第18
    條第1項前段規定，宣告沒收銷燬之。未扣案之共同正犯蕭
    湘玲、林桂香運輸入臺之第一級毒品海洛因各4顆（重量不
    詳），雖未查獲，惟無證據證明業已滅失，爰應依上開規定
    宣告沒收銷燬，附此敘明。
(二)扣案之包裹毒品海洛因所用之保險套4個及未扣案之包裹毒
    品海洛因所用之保險套8個係為防止毒品漏逸，以便於攜帶
    運輸第一級毒品海洛因入境臺灣，而為供運輸毒品所用之物
    。而上開物品均為身在柬埔寨之共同正犯「阿弟」、「小武
    」所備置，並以之包妥海洛因毒品後交付甲○○、蕭湘玲、
    林桂香等人夾藏以運輸來臺，足認該等物品均屬「阿弟」、
    「小武」所有，而供其與本案被告丙○○共同犯本案運輸第
    一級毒品犯罪所用之物，依共同正犯責任連帶原則，應依毒
    品危害防制條例第19條第1項之規定宣告沒收，又扣案之保
    險套4個既經查獲而扣案，在事理上即無全部或一部不能沒
    收之虞，故無不能沒收時，追徵其價額之必要。至未扣案之
    保險套8個與共犯甲○○、蕭湘玲、林桂香、綽號「黑狗」
    、「阿弟」、「小武」者連帶沒收，如全部或一部不能沒收
    時，追徵其價額或以渠等財產連帶抵償之。至海洛因送鑑時
    用以包裝之空包裝袋1個（總重13.08公克）係證人甲○○遭
    查獲後，檢警機關為便於將前開毒品送鑑，為避免毒品受潮
    而另以該空包裝袋包覆之，是該空包裝袋1個非屬供犯本件
    運輸第一級毒品之犯罪所用，自不得依毒品危害防制條例第
    19條第1項規定宣告沒收。
(三)查被告丙○○持以與共同正犯「黑狗」、甲○○聯繫運輸第
    一級毒品海洛因犯行所用之SONY ERICSSON廠牌行動電話1支
    （原配用門號0000000000號）為丙○○所有，此據被告丙○
    ○於原審審理中供述在卷，且為供丙○○聯繫本件運輸海洛
    因犯罪所用之物，應依毒品危害防制條例第19條第1項前段
    規定，宣告沒收。又上開行動電話1支既經扣案，在事理上
    即無全部或一部不能沒收之虞，故無如全部或一部不能沒收
    時，追徵其價額之必要。又目前臺灣各家電信業者均認客戶
    於申請門號並取得SIM卡後，即取得該SIM卡之所有權，此有
    司法院97年5月6日院臺廳刑一字第0970009760號函可稽。經
    查，被告丙○○持以與共同正犯「黑狗」、甲○○聯繫運輸
    第一級毒品海洛因犯行所用之行動電話門號0000000000號SI
    M卡1張，係丙○○不知情之前妻乙○○申辦後給與丙○○使
    用，此亦據被告丙○○供承甚詳，並有威寶電信股份有限公
    司門號申辦人資料1份附卷可稽，是該SIM卡1張堪認屬被告
    丙○○所有，且為供丙○○聯繫本件運輸海洛因犯罪所用之
    物。惟上開門號0000000000號業於98年5月6日換號為000000
    0000號，此有上開威寶電信股份有限公司門號申辦人資料上
    所載註記事項可參，又被告丙○○復於原審審理中供稱係因
    門號0000000000號SIM卡遺失，始請其妻再行申辦門號00000
    00000號SIM卡供其使用等語甚明。是堪認被告丙○○與共同
    正犯「黑狗」、甲○○聯繫運輸第一級毒品海洛因犯行所用
    之行動電話門號0000000000號SIM卡1張業已滅失而不復存在
    ，爰不予宣告沒收。又本次被告丙○○經警查獲之際，插置
    於上開SONY ERICSSON廠牌行動電話內，而為警一併扣案之
    門號0000000000號SIM卡1張，業據被告丙○○於原審審理中
    供稱未曾持之與「黑狗」、甲○○等人聯繫運輸毒品事宜等
    語明確，且本案復查無其他積極證據足認被告丙○○曾持用
    該門號與「黑狗」、甲○○聯繫本次運輸海洛因毒品之相關
    事項，是門號0000000000號SIM卡1張核與本案無關，自不得
    宣告沒收，附此敘明。
(四)按毒品危害防制條例第19條規定，犯同條例第4條至第9條、
    第12條、第19條或第14條第1項、第2項之罪者，其因犯罪所
    得之物，沒收之。如全部或一部不能沒收時，追徵其價額或
    以其財產抵償之」。但共同正犯之犯罪所得為現款時，因係
    合併計算，且於全部或一部不能沒收時，以其財產抵償之，
    為避免執行時發生重複沒收、抵償之情形，故各共同正犯之
    間係採連帶沒收主義，於裁判時應諭知連帶沒收，不得就全
    體共同正犯之總所得，對各該共同正犯分別重複諭知沒收（
    最高法院95年度台上字第6051號判決、95年度台上字第6482
    號判決意旨可參）。本件共同正犯甲○○、蕭湘玲、林桂香
    之運毒報酬實際各取得17,000元之報酬，據證人甲○○供述
    在卷，該等款項係甲○○、蕭湘玲、林桂香因本件運輸第一
    級毒品犯罪所得之財物，被告與共犯間既屬共同正犯，自應
    將其等取得之代價，合併計算共同所得，併予全部連帶沒收
    ，是本案共犯甲○○、蕭湘玲、林桂香所得財物51000元（
    計算式：17000×3＝51000），應依上開規定，於被告之項
    下，宣告與其他共同正犯連帶沒收，併諭知如全部或一部不
    能沒收時，以渠等之財產連帶抵償之。又甲○○自承於運輸
    第一級毒品海洛因成功後3人另可分得之報酬部分，因尚未
    實際取得，自無從就此為沒收追繳之諭知，末此敘明。
據上論斷，應依刑事訴訟法第369條第1項前段、第364條、第299
條第1項前段，修正後毒品危害防制條例第4條第1項、第17條第
2項、第18條第1項前段、第19條第1項，懲治走私條例第2條第1
項、第11條，刑法第11條前段、第28條、第55條、第59條，判決
如主文。
本案經檢察官姜貴昌到庭執行職務。
中    華    民    國    99    年    8     月    19    日
                  刑事第二十三庭    審判長法  官  許宗和
                                          法  官  潘進柳
                                          法  官  沈君玲
以上正本證明與原本無異。
如不服本判決，應於收受送達後10日內向本院提出上訴書狀，其
未敘述上訴之理由者並得於提起上訴後10日內向本院補提理由書
（均須按他造當事人之人數附繕本）「切勿逕送上級法院」。
                                          書記官  彭于瑛
中    華    民    國    99    年    8     月    19    日
附錄本案論罪科刑之法條
毒品危害防制條例第4條
製造、運輸、販賣第一級毒品者，處死刑或無期徒刑；處無期徒
刑者，得併科新臺幣 2 千萬元以下罰金。
製造、運輸、販賣第二級毒品者，處無期徒刑或 7 年以上有期
徒刑，得併科新臺幣 1 千萬元以下罰金。
製造、運輸、販賣第三級毒品者，處 5 年以上有期徒刑，得併
科新臺幣 7 百萬元以下罰金。
製造、運輸、販賣第四級毒品者，處 3 年以上 10 年以下有期
徒刑，得併科新臺幣 3 百萬元以下罰金。
製造、運輸、販賣專供製造或施用毒品之器具者，處 1 年以上
7 年以下有期徒刑，得併科新臺幣 1 百萬元以下罰金。
前五項之未遂犯罰之。
懲治走私條例第2條
私運管制物品進口、出口逾公告數額者，處 7 年以下有期徒刑
，得併科新臺幣 3 百萬元以下罰金。
前項之未遂犯罰之。
第 1 項所稱管制物品及其數額，由行政院公告之。

司法院資訊處製作；財團法人民間司法改革基金會備份。
